臺灣橋頭地方法院民事判決
111年度橋小字第831號
原      告  南山產物保險股份有限公司

法定代理人  蔡漢凌  
訴訟代理人  廖宏裕  
            張兆緯  
被      告  廖敏卉  
上列當事人間請求侵權行為損害賠償事件，本院於民國111年9月
8日言詞辯論終結，判決如下：
    主  文
被告應給付原告新臺幣20,914元，及自民國111年6月14日起至清
償日止，按週年利率百分之五計算之利息。
訴訟費用新臺幣1,000 元由被告負擔。
本判決第1項得假執行；但被告如以新臺幣20,914元為原告供擔
保，免為假執行。
    事實及理由
一、原告主張：被告於民國110年11月15日19時17分許，駕駛車
    牌號碼0000-00號自小客車，於高雄市左營區新光三越停車
    場入口處，因未注意車前狀況，向前追撞由原告承保訴外人
    羅榮俊所有，由羅國彰駕駛之車牌號碼000-0000號自小客車
    （下稱系爭車輛），原告已依保險契約給付被保險人新臺幣
    （下同）24,774元（含零件費用7,313元、烤漆9,480元、工
    資7,981元），爰依民法第191 條之2、第213條第3項及保險
    法第53條之規定提起本件訴訟等語，並聲明：被告應給付原
    告24,774元，及自起訴狀繕本送達翌日起至清償日止，按週
    年利率5％計算之利息。
二、被告對於前揭時間、地點之系爭事故發生經過並不爭執，坦
    承當時因為分心，未踩緊剎車，才向前撞上系爭車輛之情，
    但辯稱：系爭車輛修理時並未通知被告，且事發時，被告車
    輛之車牌撞到系爭車輛車尾右下角處，車牌明明是平的，撞
    擊處卻像是尖銳物刺進去等語置辯。並聲明：原告之訴駁回
    。
三、本院得心證之理由：
  ㈠按因故意或過失，不法侵害他人之權利者，負損害賠償責任
    ；汽車、機車或其他非依軌道之動力車輛，在使用中加損害
    於他人者，駕駛人應賠償因此所生之損害，民法第184條第1
    項前段、第191條之2前段分別定有明文。次按汽車行駛時，
    駕駛人應注意車前狀況及兩車並行之間隔，並隨時採取必要
    之安全措施，道路交通安全規則第94條第3項前段著有明文
    。復按被保險人因保險人應負保險責任之損失發生，而對於
    第三人有損失賠償請求權者，保險人得於給付賠償金額後，
    代位行使被保險人對於第三人之請求權；但其所請求之數額
    ，以不逾賠償金額為限，保險法第53條第1 項亦有明文。
　㈡被告駕駛車輛於前開時地，因未注意車前狀況與系爭車輛發
    生碰撞，導致系爭車輛受損之事實，已經原告提出汽車保險
    理算書、汽（機）車保險理賠申請書、系爭車輛行照影本、
    高都汽車股份有限公司北高服務廠估價單、車損照片及電子
    發票等件在卷足憑（本院卷第13至47頁），且有左營分局博
    愛四路派出所車禍處理登記表在卷（本院卷第65頁），核閱
    屬實，且為被告所不爭執，是依本院調查證據之結果，可知
　　被告駕車疏未注意車前狀況、未踩緊剎車，肇生系爭事故，
    被告之駕駛行為自有過失，且應負全部肇事責任。
　㈢從而，被告之過失駕駛行為肇生系爭事故，致系爭車輛受損
    ，應負侵權行為損害賠償責任。又系爭車輛係羅榮俊所有，
    為原告所承保車體損失險之車輛，原告因系爭事故業依保險
    契約給付賠償金24,774元予羅榮俊，有汽車保險理算書、汽
    （機）車保險理賠申請書、系爭車輛行照影本、高都汽車股
    份有限公司北高服務廠估價單、車損照片及電子發票等件在
    卷足憑（本院卷第13至47頁），自得於其給付範圍內代位羅
    榮俊行使對被告之損害賠償請求權。
  ㈣原告得請求之金額：
  1.按損害賠償之目的，在填補所生之損害，其應回復者非原來
　　狀態，而係應有狀態；物被毀損時，被害人除得依民法第19
    6條請求賠償外，並不排除民法第213條至第215條之適用。
    依民法第196條請求賠償物被毀損所減少之價額，得以修復
    費用為估定之標準，但以必要者為限（例如：修理材料以新
    品換舊品，應予折舊）（最高法院79年台上字第2130號裁判
    意旨、77年5月17日第9次民庭會議決議可資參照）。是損害
    賠償既係在填補被害人所受之損害，使其回復應有狀態，並
    不使之另外受利，故被害人修理材料以新品換舊品者，自應
    予以折舊。查依行政院所頒之固定資產耐用年數表及固定資
    產折舊率表，汽車耐用年數為5年，依平均法計算其折舊結
    果（即以固定資產成本減除殘價後之餘額，按固定資產耐用
    年數表規定之耐用年數平均分攤，計算折舊額），每年折舊
    率為5分之1，並參酌營利事業所得稅查核準則第95條第6項
    規定「固定資產提列折舊採用定率遞減法者，以1年為計算
    單位，其使用期間未滿1年者，按實際使用之月數相當於全
    年之比例計算之，不滿1月者，以1月計」。
　2.查系爭車輛於107 年10月出廠，有系爭行照可佐（本院卷第
    19 頁），距系爭事故發生時即110 年11月15 日已使用3年2
    月（不滿1 月，以1 月計）。依系爭估價單（本院卷第21頁
    ），系爭車輛維修之零件費用為7,313 元，則零件扣除折舊
    後之修復費用估定為3,453元【計算方式：1.殘價＝取得成本
    ÷( 耐用年數＋1)即7,313÷(5+1)≒1,219（小數點以下四捨五
    入）；2.折舊額 ＝(取得成本－殘價)×1/（耐用年數）×（使
    用年數）即(7,313－1,219) ×1/5×（3+2/12）≒3,860（小數
    點以下四捨五入）；3.扣除折舊後價值＝（新品取得成本－折
    舊額）即7,313－3,860＝3,453】，再加計無庸折舊之工資7,9
    81元、烤漆費用9,480元，故原告得代位請求之修復費用為2
    0,914元（計算式：3,453 元＋7,981元＋9,480元＝20,914 元
    ）。
  3.被告固辯稱：系爭車輛修理時未通知被告，且事發時，被告
    車輛之車牌撞到系爭車輛車尾右下角處，車牌明明是平的，
    撞擊處卻像是尖銳物刺進去等語。然系爭車輛因系爭事故受
    有損害，送往原廠維修，本屬合理，且估價修復費用亦無被
    告到場之必要。又被告亦坦承於系爭事故發生後，下車察看
    撞擊部位時，受損狀況即如同本院卷附第27頁照片所示（本
    院卷第96至97頁），顯見原告並無事後變造車損部位之可能
    。而系爭事故發生當時之撞擊角度、力道，均可能影響撞擊
    處之受損程度，被告自認係自身駕駛車輛之車牌撞擊到系爭
    車輛，即逕稱不可能造成照片顯示之凹陷程度云云，並無任
    何依據。是被告此部分所辯，並無足採。　　
  ㈤綜上所述，原告依保險代位及侵權行為之法律關係，請求被
    告給付原告20,914元，及自起訴狀繕本送達翌日即111年6月
    14日（送達證書見本院卷第69頁）起至清償日止，按週年利
    率5％ 計算之利息，為有理由，應予准許。
四、本件原告勝訴部分係就民事訴訟法第436 條之8第1 項適用
    小額程序所為被告敗訴之判決，依同法第436 條之20規定，
    應依職權宣告假執行，並依同法第392 條第2 項規定，依職
    權宣告被告預供擔保後，得免為假執行。
五、又本件應適用小額訴訟程序，依民事訴訟法第436 條之19第
    1 項規定，法院為訴訟費用之裁判時，併確定訴訟費用額為
    1,000 元。另原告之訴雖一部有理由、一部無理由，然因原
    告確有提起本件訴訟必要，且起訴後應徵之裁判費至少為1,
    000 元（民事訴訟法第77條之13規定參照），是本院認應依
    民事訴訟法第79條規定，酌量情形由被告全部負擔。 
中　　華　　民　　國　　111 　年　　9 　　月　　23　　日
                  橋頭簡易庭　法　　　官  郭育秀
以上正本係照原本作成。
民事訴訟法第436條之24第2項：對於本判決之上訴，非以違背法
令為理由，不得為之。
如對本判決上訴，須於判決送達後20日內向本院提出上訴狀，並
須表明原判決所違背之法令及其具體內容與依訴訟資料可認為原
判決有違背法令之具體事實之上訴理由（須按他造當事人之人數
附繕本）。 　　　　　　　
中　　華　　民　　國　　111 　年　　9 　　月　　26　　日
      　　　　　　　　　　　　書　記　官  塗蕙如
訴訟費用計算式：
裁判費（新臺幣）1,000元
合計            1,000元